最　高　行　政　法　院　判　決　　　　　　　　　　九十三年度判字第九二三號
　　上　訴　人　美久留纖維股份有限公司
　　代　表　人　乙○○
　　被 上訴 人　桃園縣政府
　　代　表　人　甲○○
右當事人間因勞動基準法事件，上訴人對於中華民國九十二年三月二十四日臺北高等
行政法院九十一年度簡字第三四四號判決，提起上訴。本院判決如左：
　　主  文
原判決廢棄，發回臺北高等行政法院。
　　理  由
一、本件上訴人在原審起訴意旨略以：上訴人僱用勞工張素楨於民國（下同）八十九
    年七月二日、九日、十六日、二十三日、三十日等例假日，以及同年七月一日、
    十四日、十五日、十七日至二十日等特別休假日，其工資僅依底薪發給，而未包
    含其他任何名義之給與。案經行政院勞工委員會（下稱勞委會）所屬北區勞動檢
    查所於八十九年八月十日派員檢查屬實，移案由被上訴人審查認定上訴人違反勞
    動基準法（下稱勞基法）第三十九條，乃依同法第七十九條第一款之規定，作成
    八十九年八月三十日府勞動字第一六七○三○號處分書，科處上訴人罰鍰新臺幣
    （下同）六千元。上訴人不服，循序提起本件行政訴訟。按勞基法上「工資」之
    定義以具有「勞動對價」及「經常性給與」之雙重條件為必要，如其給付或決於
    偶發之特定事由或僱主基於照顧員工生活之恩惠性、身份性給與，與勞動無關，
    即非屬於經常性之給付，均非所謂之工資。上訴人公司與勞工張素楨之勞務契約
    關係，除底薪係採取月給制外，其他項目之給付諸如：教育補助費、研究節約功
    績獎金、績效獎金、久任獎金、生產競賽獎金，均屬依勞工上班日數或其他考績
    、工廠績效等不確定性，偶發性情事所為之恩惠性給與，並不符合勞基法第三十
    九條「工資」之概念，自不應於假日亦為給付。為此請判決將原處分及訴願決定
    均撤銷等語。
二、被上訴人則以：上訴人雇用勞工張素楨於八十九年七月例假日及特別休假日其工
    資依底薪發給，與勞基法第二條第三款之規定不符。張素楨其薪資表列除底薪外
    ，經常性支付包括工作服代金、教育補助費、紅利等雖與勞基法施行細則第十條
    所列項目不符，惟上訴人以前開名義經常支付勞工該筆款項，則仍屬經常性給與
    ，應為工資之一部分，並不因勞基法施行細則所明列而受限制，仍應以實際上雇
    主是否經常性支付勞工該款為斷。前述事實既經勞委會北區勞動檢查所於八十九
    年八月十日檢查屬實，被上訴人並依該所函通知上訴人立即改善，上訴人違法事
    實洵堪認定，被上訴人據以裁處並無不當，是以原處分應予維持等語，資為抗辯
    。
三、原審斟酌全辯論意旨及調查證據結果，以：依原處分卷及訴願審議卷宗內所附上
    訴人製作之張素楨薪資表顯示，上訴人除給付底薪之外，另有「教育補助費」以
    及「工作服代金」名目，而此等給付，依上訴人公司之書面註記係「按月給付」
    之項目，上訴人又不能指出那些員工因為何等原因而不享有此等福利，或張素楨
    在何等情況下不能領取此二項給付，則應認上開給與屬於底薪之一部，具有勞務
    給付之固定對價，而該當於勞基法第二條第三款之「經常性給與」，至於其名目
    是否與勞基法施行細則第十條第四、十款規定之名目相符，已非判斷重點。又勞
    基法施行細則第十條第一款所指之「紅利」，應係「不定時，非固定，視一段營
    運期間之企業盈虧後，所為之恩給」，如果是逐月評估工作配合度等因素定之者
    ，則與「視工作表現提供報酬多寡」之情形相符，已非「紅利」而是「薪津」之
    一部，自應視為「經常性給與」。而本件上訴人僱用張素楨，其給付工資之主要
    方式係以底薪為準，按月給付，並非按件計酬，所以應有勞基法第三十九條規定
    之適用。按「教育補助費」、「工作服代金」、「紅利」等給付項目既屬「經常
    性給與」，而為工資之一部份，於計算工資時，即應將其列入，然上訴人卻忽略
    未計，原處分並無違法，其就罰鍰數額行使裁量權限亦無濫用權限之處，原訴願
    決定遞予維持，洵屬合法。為其判決駁回上訴人之訴之論據。
四、本院按：上訴意旨主張勞動基準法（下稱勞基法）施行細則第十條所定之工資認
    定，應以實質內涵或以給付時所適用之名目為準，事涉法律規範之目的，具有法
    律見解原則性之重要性，請准予上訴本院等語。經核尚無不合，本院許可其上訴
    。合先敘明。次按「本法用辭定義如左：一．．．三工資：謂勞工因工作而獲得
    之報酬；包括工資、薪金及按計時、計日、計月、計件以現金或實物等方式給付
    之獎金、津貼及其他任何名義之經常性給與均屬之」、「本法第二條第三款所稱
    之其他任何名義之經常性給與係指左列各款以外之給與。一、紅利。二、獎金：
    指年終獎金、競賽獎金、研究發明獎金、特殊功績獎金、久任獎金、節約燃料物
    料獎金及其他非經常性獎金。三、春節、端午節、中秋節給與之節金。四、醫療
    補助費、勞工及其子女教育補助費。五、勞工直接受自顧客之服務費。六、婚喪
    喜慶由雇主致送之賀禮、慰問金或奠儀等。七、職業災害補償費。八、勞工保險
    及雇主以勞工為被保險人加入商業保險支付之保險費。九、差旅費、差旅津貼、
    交際費、夜點費及誤餐費。一○、工作服、作業用品及其代金。十一、其他經中
    央主管機關會同中央目的事業主管機關指定者」。勞基法第二條第三款及同法施
    行細則第十條分別定有明文。由上開規定可知勞基法上所稱之「工資」並須具有
    「勞動對價」及「經常性給與」之二個要件。惟判斷某一支給是否為「經常性給
    與」，應該以其實質內涵決定，而不是以其給付時所使用「名目」為準，因此即
    使給付之金額以「紅利」之名目為之，在實質上卻是按期定時定量給付者，因其
    本質並非紅利，亦難認其非為「經常性給與」，即縱給付名目為勞基法施行細則
    第十條各款所稱者，然實質上並非該種給付性質者，且屬定期給付者，仍屬工資
    之一部分。如此認定始能與勞基法第二條第三款立法意旨相符。原判決以給付之
    實質內容作為認定是否屬於工資一部分，並依原處分卷及訴願審議卷宗內所附上
    訴人製作之張素楨薪資表顯示，上訴人除給付底薪之外，另有「教育補助費」以
    及「工作服代金」名目，而此等給付，依上訴人公司之書面註記係「按月給付」
    之項目，上訴人又不能指出那些員工因為何等原因而不享有此等福利，或張素楨
    在何等情況下不能領取此二項給付，則應認上開給與屬於底薪之一部，具有勞務
    給付之固定對價，而認定該當於勞基法第二條第三款之「經常性給與」。固非無
    見。惟查上訴意旨以：上訴人並未提出該薪資表，且薪資表上不會註記「按月給
    付」之字樣，該薪資表是否為上訴人製作，已屬可疑，原審未開庭提示該證物供
    上訴人辨認並辯論，遽採為上訴人不利之證據，顯有違背法令之情事等語。查本
    件屬簡易案件，雖得不經言詞辯論而為裁判。然原判決所依據之薪資表究由何人
    提出，其上註記由何人所寫，並未經調查程序查明，上訴人對該薪資表形式上及
    實質真正均加以爭執，自應由法院提示該證物予上訴人表示意見之機會，原審未
    經準備程序或辯論程序，遽以證據能力上有爭議之證據，為上訴人不利之判決，
    自屬違背證據法則。上訴意旨據以指摘原判決求為廢棄，非全無理由，應將原判
    決廢棄，並發回原法院查明事實後，另為適法之裁判。
據上論結，本件上訴為有理由，依行政訴訟法第二百五十六條第一項、第二百六十條
第一項，判決如主文。
中　　華　　民　　國　　九十三　　　年　　　七　　　　月　　　十六　　　日
                    最 高 行 政 法 院  第 一 庭
                                審 判 長 法  官　　　黃　綠　星
                                         法  官      劉  鑫  楨
                                         法  官　　　吳  明  鴻
                                         法  官　　　黃　璽　君
                                         法  官　　　廖　宏　明
右  正  本  證  明  與  原  本  無  異
　　　　　　　　　　　　　　　　　　　　 法院書記官　彭  秀  玲
中　　華　　民　　國　　九十三　　　年　　　七　　　　月　　　十六　　　日
